【裁判字號】    95,抗,1138
【裁判日期】    950922
【裁判案由】    假扣押
【裁判全文】
臺灣高等法院民事裁定                  95年度抗字第1138號
再  抗告人  甲○○
訴訟代理人  朱逸群律師
上列再抗告人因與相對人間假扣押事件，對於中華民國95年8月2
9日號本院所為裁定，提起再抗告，茲裁定如下：
    主      文
再抗告駁回。
再抗告費用由再抗告人負擔。
    理      由
一、對於抗告法院之裁定再為抗告，僅得以其適用法規顯有錯誤
    為理由，並經原法院之許可者為限。前項許可，以原裁定所
    涉及之法律見解具有原則上之重要性者為限。新修正民事訴
    訟法第486條第4、5項定有明文。足見對於抗告法院以抗告
    有理由而廢棄或變更原裁定之裁定，或以無理由而駁回其抗
    告之裁定再為抗告，僅得以其適用法規顯有錯誤為理由，並
    經原法院之許可者為限，且「前項許可以原裁定所涉及之法
    律見解具有原則上之重要性者為限。」其立法理由載明：「
    為維持第三審為法律審之特性，並兼顧保障當事人權利及合
    理分配司法資源之要求，對於抗告法院以抗告有理由而廢棄
    或變更原裁定之裁定，或以抗告無理由而駁回其抗告之裁定
    再為抗告，僅得以其適用法規顯有錯誤為理由，並經原法院
    之許可者為限，始得再為抗告」所謂適用法規顯有錯誤，應
    以判決違背法規或現存判例解釋者為限，若在學說上諸說併
    存尚無法規判解可據者，不得指為用法錯誤 (最高法院57年
    度台上字第1091號判例參照)；而所謂法律見解具有原則上
    之重要性者，係指所涉及之法律問題意義重大而有加以闡釋
    之必要者而言。故提起再抗告，除須以原裁定適用法規顯有
    錯誤為其理由外，尚須以原裁定所涉及之法律問題意義重大
    而有加以闡釋必要，並經原法院之許可，始得謂其再抗告之
    提起為合法。而原法院對於再為抗告，認為不應許可者，依
    民事訴訟法第486條第6項準用同法第436條之3第3項之結果
    ，應以裁定駁回其再抗告。
二、本件再抗告意旨雖以：民事訴訟法第284條規定，釋明事實
    上之主張者，「得」用可使法院信其主張為真實之一切證據
    ，故釋明並無「應」提出可使法院信其主張為真實之證據之
    義務，未能提出相當證據而單純地陳述或主張，亦不失為釋
    明之方法。再抗告人於聲請假扣押時，未提出具體之證據僅
    表其假扣押所所保全之請求日後有不能強制執行或甚難執行
    之虞，依前揭規定，至多僅能認釋明不足，不能認無釋明。
    且保全程序之目的，在於預防債務人隱匿或處分財產等行為
    ，自應在債務人有此等行為之前展開，始能達預防之目的，
    況所謂「應提出可使法院信其主張為真實之證據」，乃極其
    困難之事，亦不符民事訴訟法第526條等規定之立法意旨，
    本院以再抗告人未就假扣押之原因提出可使法院信其主張為
    真實之證據，駁回其假扣押之聲請，未慮及保全程序之立法
    意旨及精神，顯有適用民事訴訟法第284條及526條第1、2項
    不當之違法云云。惟按當事人之主張或陳述，與釋明有別，
    所謂釋明，係指當事人提出即時可以調查之證據，俾法院信
    其主張為真實之謂。當事人之主張或陳述，並非使法院得心
    證之證據方法，自非釋明（最高法院72年台上字第1018號判
    決要旨參照）。再抗告人主張其已表明其假扣押之請求因日
    後有不能強制執行或甚難執行之虞，即已就假扣押之原因為
    釋明，應無可取。而請求及假扣押之原因，應釋明之，為民
    事訴訟法第526條所明定，再抗告人以提出可使法院信其主
    張為真實之證據極為困難，認本院裁定以其就假扣押之原因
    未予釋明而駁回其假扣押之聲請，不符民事訴訟法第526條
    等之立法意旨，亦無可採。此外再抗告人並未具體指出本院
    裁定如何適用法規顯有錯誤之處，亦指出所涉及之法律問題
    有何重大意義而有加以闡釋之必要，亦即本件再抗告法律見
    解不具原則上之重要性，本院依法亦不得許可。依前揭說明
    ，本件再抗告於法不合，應予駁回。
三、據上論結，本件再抗告為不合法，爰裁定如主文。
中    華    民    國    95    年    9     月    22    日
                    民事第三庭
                        審判長法  官  林敬修
                              法  官  劉勝吉
                              法  官  張靜女
正本係照原本作成。
如不服本裁定，應於收受送達後10日內向本院提出抗告狀，並應
繳納抗告費新台幣１千元。
中    華    民    國    95    年    9     月    25    日
                              書記官  廖麗蓮


司法院資訊處製作；財團法人民間司法改革基金會備份。
